【裁判字號】    96,審再易,13
【裁判日期】    970124
【裁判案由】    聲請再審
【裁判全文】
臺灣高雄地方法院民事裁定            96年度審再易字第13號
再審聲請人  甲○○
再審相對人  乙○○○
上列當事人間請求返還不當得利事件，再審聲請人對於民國88年
10月27日本院88年度再易字第14號第二審確定裁定聲請再審，本
院裁定如下：
  主  文
再審之聲請駁回。
再審訴訟費用由再審聲請人負擔。
  理  由
一、按再審之訴，應於30日之不變期間內提起，此期間自判決確
    定時起算，判決於送達前確定者，自送達時起算。其再審之
    理由發生或知悉在後者，均自知悉時起算。但自判決確定後
    已逾5 年者，除係依民事訴訟法第496 條第1 項第5 款、第
    6 款或第12款之情形為再審理由者外，即不得提起再審之訴
    ，此從民事訴訟法第500 條第1 項、第2 項規定觀之即明。
    又上開規定，依同法第507 條規定，於就確定之裁定聲請再
    審時，亦準用之。則就確定之裁定聲請再審，若自裁定確定
    時起或自送達時起或自再審理由發生或知悉時起，已逾30日
    之不變期間或已逾5 年之期間者，除係以「當事人於訴訟未
    經合法代理」或「當事人知他造之住居所，指為所在不明而
    與涉訟」或「當事人發現就同一訴訟標的在前已有確定判決
    或和解、調解或得使用該判決或和解、調解」之情形者外，
    可不受5 年之期間限制者外，其聲請再審即不合法。
二、本件再審聲請人所稱之本院88年度再易字第14號裁定（下稱
    原確定裁定），係於88年10月27日裁定，並於同年月30日送
    達再審聲請人之訴訟代理人，有送達證書在卷可稽，並經本
    院依職權調取該案全卷查明屬實。又因該案件屬不得上訴至
    第三審之案件，故經送達時即告確定。至再審聲請人雖曾就
    該裁定提起抗告且經駁回，但並不影響已確定之效力。
三、經查，本件再審聲請人係以其所有坐落高雄縣林園鄉○○○
    段1150地號土地之地籍圖經界線註記寬度4.4 公尺有誤，且
    經複丈後確認為4.67公尺，乃依民事訴訟法第496 條第1 項
    第11款「為判決基礎之民事、刑事、行政訴訟判決及其他裁
    判或行政處分，依其後之確定裁判或行政處分已變更者」之
    規定，主張因複丈更正及註銷地籍圖上之註記後後，並無占
    用情事，而對本院83年度簡上字第156 號確定判決提起再審
    之訴（該案係本件再審相對人以再審聲請人有占用其所有林
    園鄉○○○段1151地號土地而請求返還相當租金之不當得利
    ，並經本院以再審聲請人確有無權占用而判決再審聲請人敗
    訴確定）。原確定裁定則係以地籍圖上之相關註記並非行政
    處分為由，再審之訴並不合法而駁回等情，業經本院依職權
    調取上開卷證查明屬實。
四、又再審聲請人既係就本院88年度再易字第14號確定裁定聲請
    再審，則其應遵守之期間即應以裁定確定時起算，並應就該
    確定裁定有符合再審理由之情事為主張。而原確定裁定係於
    88年10月27日裁定，並於同年月30日送達再審聲請人之訴訟
    代理人，既如前述，則再審聲請人之聲請再審，依上開條文
    規定，即應自88年10月30日起算。故再審聲請人於96年7 月
    12日向本院聲請再審，顯已逾30日之不變期間及5 年之法定
    期間，其聲請並不合法。再者，再審聲請人之聲請再審理由
    ，依其陳述意旨，係主張地籍圖註記之數據，既經鑑測機關
    認應直接受其拘束而引為測量之基準，並經承審法官採為審
    判之依據，顯已形成界定土地界址之效力而直接使人民權利
    義務發生變動，應具行政處分之性質，且本院函文亦表示該
    項寬度註記之變更是否為行政機關行政處分之變更，容有討
    論空間，可見確屬行政處分之性質，則原確定裁定認不具行
    政處分之效力，而認不符合民事訴訟法第496 條第1 項第11
    款之要件，即有違誤等語。則再審聲請人應係主張原確定裁
    定適用法規顯有錯誤之再審理由（民事訴訟法第496 條第1
    項第1 款參照），而此項再審理由，依上開條文規定，並無
    排除法定期間之限制，故其於逾30日及5 年之期間後所提起
    之本件聲請，在程序上即不合法，自應予以駁回。
五、據上論結：本件再審之聲請為不合法，依民事訴訟法第507
    條、第502 條第1 項、第95條、第78條，裁定如主文。
中    華    民    國    97    年    1     月    24    日
                            民事第二庭
                                審判長法  官  林紀元
                                      法  官  蘇姿月
                                      法  官  甯  馨
以上正本係照原本作成。
本裁定不得抗告。
中    華    民    國    97    年    1     月    24    日
                                      書記官  林怡君


司法院資訊處製作；財團法人民間司法改革基金會備份。
